臺灣臺南地方法院刑事判決　　　　　　　100年度易字第473號
公　訴　人　臺灣臺南地方法院檢察署檢察官
被　　　告　陳昆仁
上列被告賭博等案件，經檢察官提起公訴（99年度偵字第8501號
），本院判決如下：
    主  文
陳昆仁共同犯圖利聚眾賭博罪，累犯，處有期徒刑肆月，如易科
罰金，以新台幣壹仟元折算壹日。扣案如附表所示之物沒收。
    事  實
一、陳昆仁曾於民國92年間，因犯侵占罪，經臺灣桃園地方法院
    判處有期徒刑一年確定，甫於94年3月26日因縮刑期滿執行
    完畢，仍不知悔改。竟仍與友人林慶祥、其弟陳昆明（林慶
    祥、陳昆明部分業經本院判決確定）等人共同基於營利之意
    圖，自民國97年間起至99年2月間止，由林慶祥提供資金、
    賭具及坐落臺南市安南區顯宮國小對面之鐵皮屋為場所，由
    林慶祥自己並央請陳昆仁、陳昆明二人幫忙看顧及供給缺錢
    之賭客資金，聚集不特定之眾人在該地賭博，由林慶祥等人
    抽頭牟利。其抽頭方式，以12字紙牌賭博者，如一人通贏，
    即抽頭等同1注之金額；賭「骰子」者，莊家每贏新台幣（
    下同）1萬元，即抽頭1,100元；賭「麻將」者，每4圈抽頭
    400元。嗣經警於99年5月5日上午在臺南市安南區○○○○
    街206號林慶祥住處搜索，查獲賭具麻將牌、天九牌、撲克
    牌、骰子、12字牌、12字圖表等1批、空白本票83張、空白
    保管條11 張、記帳簿1本、賭帳紙42組、借款人資料16組、
    林守義郵局存摺1本、提款卡1張、印章2顆等物，因而查悉
    上情。
二、案經臺南市政府警察局第三分局移請臺灣臺南地方法院檢察
    署檢察官偵查起訴。
    理  由
一、按被告以外之人於審判外之言詞或書面陳述，除法律有規定
    者外，不得作為證據；又被告以外之人於審判外之陳述，雖
    不符合同法第159條之1至第159條之4之規定，但經當事人於
    審判程序同意作為證據，法院審酌該言詞陳述或書面陳述作
    成時之情況，認為適當者，亦得為證據。當事人、代理人或
    辯護人於法院調查證據時，知有第159條第1項不得為證據之
    情形，而未於言詞辯論終結前聲明異議者，視為有前項之同
    意，刑事訴訟法第159條第1項及第159條之5分別定有明文。
    查本判決下列所引用之各該被告以外之人於審判外之陳述，
    雖屬傳聞證據，惟當事人於本院準備程序中均不爭執其證據
    能力，且迄至本案言詞辯論終結前均未聲明異議，本院併審
    酌上開證據資料製作時之情況，尚無違法不當及證明力明顯
    過低之瑕疵，亦認為以之作為證據應屬適當，故揆諸前開規
    定，爰逕依刑事訴訟法第159條之5規定，認前揭證據資料均
    有證據能力。至於本判決所引用之其餘非供述證據，當事人
    於本案言詞辯論終結前，亦均未爭執其證據能力，本院審酌
    各該證據均非違法蒐證取得之證據，並無證據力明顯過低之
    情形，復經本院於審判期日就上開證據依法進行調查、辯論
    ，依法應有證據能力，併此敘明。
二、訊據被告陳昆仁固不否認曾數度前往同案被告林慶祥坐落臺
    南市安南區顯宮國小對面之鐵皮屋，惟矢口否認有何聚眾賭
    博犯行，辯稱：同案被告林慶祥不曾雇用伊看顧賭場，伊也
    沒有幫忙照顧賭場或收取抽頭金之情事，伊僅是伊弟陳昆明
    常在該處，故伊才會去那裡找伊弟及泡茶聊天而已，伊與該
    處賭場毫無干係云云。本院查：
（一）同案被告林慶祥、陳昆明共同意圖營利，自97年間至99年
      2月間，由同案被告林慶祥提供資金、賭具及座落臺南市
      安南區顯宮國小對面之鐵皮屋為場所，由同案被告林慶祥
      自己並央請同案被告陳昆明看顧及供給缺錢之賭客資金，
      聚集不特定之眾人在該地賭博，由同案被告林慶祥等人抽
      頭牟利。其抽頭方式，以12字紙牌賭博者，如一人通贏，
      即抽頭等同1注之金額；賭「骰子」者，莊家每贏1萬元，
      即抽頭1,100元；賭「麻將」者，每4圈抽頭400元。嗣經
      警於99年5月5日上午在臺南市安南區○○○○街206號同
      案被告林慶祥住處搜索，查獲賭具麻將牌、天九牌、撲克
      牌、骰子、12字牌、12字圖表等1批、空白本票83張、空
      白保管條11張、記帳簿1本、賭帳紙42組、借款人資料16
      組、林守義郵局存摺1本、提款卡1張、印章2顆等物之事
      實，業據同案被告林慶祥、陳昆明於本院準備程序及審理
      時坦認明確，並經本院於100年5月9日以簡式審判程序判
      決（各處有期徒刑5月、4月），並於100年6月10日確定一
      節，為被告陳昆仁所是認，並有本院卷附判決書及送達證
      書在卷可稽，則此等事實自堪信為真實。
（二）次查，證人即同案重利之被害人吳信泓於警詢、檢察官偵
      訊時供稱：伊因於97年間曾至同案被告林慶祥設於顯宮國
      小對面鐵皮屋內之賭場打過麻將，該賭場由同案被告林慶
      祥出資，並由同案被告陳昆明、被告陳昆仁兄弟在現場主
      持並借錢給需要賭資之人，抽頭金的錢也是他們兄弟二人
      向參與賭博之人收取，伊就是在那裡賭博財物輸太多錢，
      才會向他們借錢（分別在97年12月30日、98年2月17日各
      借貸2萬元，嗣後收取利息則分別由同案被告林慶祥或陳
      昆明為之）等語（見警卷第355至358頁、南檢99年度偵字
      第13045號偵查卷第77至78頁）；嗣於本院審理時則結證
      稱：「（到林慶祥賭場賭博）我總共去過四、五次，大概
      是在十幾天內去了四、五次。之後就沒有再去過了‧‧（
      問：那個賭場是如何的一個場所？）是一個，在國小對面
      路邊的普通鐵皮屋，有一個門遮著。（問：你說的泡茶的
      地方，是在哪裡？）是在門的裡面，門的外面並沒有東西
      ，旁邊就是大路。‧‧（問：泡茶的地方與賭博的地方是
      否同一處？）是的，都在同一個地方，並沒有隔開，賭博
      的地方就在旁邊。（問：賭博的地方有幾張桌子？）就只
      有一張桌子，桌子旁邊就是客廳，客廳的人看得到我們，
      我們也看得到他們。（問：你走進去鐵皮屋裡面，有誰說
      你可以進去？）有認識的都可以進去，不認識的也沒有人
      要進去那裡。（問：你第一次進去時，是什麼狀況？）我
      有做小生意，陳昆明問我是否要打麻將，說他那邊有打麻
      將，我就去那邊打麻將，陳昆明是自己一個人去我那邊吃
      東西時跟我說的。他有跟我說賭場的位置。（問：你第一
      次去的時候，有無看到陳昆仁？）有的，那邊有電視，大
      家都認識，會在那邊聊天。我第一次去的時候，有三個人
      已經在客廳那邊等著要打麻將，加上我就是四個人。（問
      ：第一次去的時候，就只有四個人？）打麻將的就四個人
      ，其他還有人在看電視。（問：剛剛你作證時你說陳昆仁
      、陳昆明你有點搞不清楚，你是否可以認的清誰是陳昆明
      、誰是陳昆仁？）可以，我們都是同村的人，我說搞不清
      楚的，是誰作抽頭，誰把錢收走的，但我知道就是他們兄
      弟中的一個人，但是誰抽頭我不清楚。但錢都是陳昆明拿
      去的‧‧但我不知道最後抽頭，分的人是誰，我的意思是
      這樣子，我都是看到陳昆明收錢，因為陳昆仁也都在那邊
      ，所以我不清楚陳昆仁是否有抽頭。（問：陳昆明、陳昆
      仁是否會下去賭博？）會，如果有缺人，他們兄弟二人就
      會下去賭博。（問：陳昆明、陳昆仁兩人，不管是誰下去
      賭博，就是你們缺人的時候才會下去賭，是否賭博也是要
      付錢？）收錢是賭完的時候才收的，不是賭博的時候就收
      了。（問：如果是陳昆仁下去賭博的時候，結束時是否也
      是陳昆仁收錢？）是的。至於陳昆仁是否把錢拿給陳昆明
      ，我就不清楚了。（問：你第二次以後去賭博，陳昆仁看
      到你，有無說什麼？）就問說要不要賭，有缺人是否要賭
      錢這樣子。（問：你們是否時常缺人賭博？）我不知道，
      我只是晚上有時會去賭而已。缺一個人的話，他們兄弟就
      會下去賭，如果缺兩個人，就賭不成了。」等語（見本院
      卷第85頁背面至87頁）；至於證人即同案被告林慶祥於本
      院審理時固證稱：伊會在賭場看顧，但伊若有事不在時，
      就叫同案被告陳昆明幫忙看顧及收錢，之後同案被告陳昆
      明會將當日所收抽頭金交給伊，至於伊在場期間，不曾見
      到證人吳信泓前來賭博（但承認有借錢給證人吳信泓共4
      萬元），又被告陳昆仁大部分來找伊弟即同案被告陳昆明
      聊天、泡茶，偶而下場玩麻將，但只要伊在場，抽頭金係
      由伊負責收取等語，此外，關於賭場抽頭方式、賭場房間
      設置、需伊等確認且認識之人才能進場等情，均與前揭證
      人吳信泓證述情節一致（見本院卷第88至92頁）。由是觀
      之，賭場客人係由同案被告林慶祥、陳昆明等人對外招攬
      後始得進入場內，而賭場僅是在該鐵皮屋內之客廳旁擺放
      一張桌子供賭客對賭，房間內並無任何隔間或阻擋視線之
      處，因此賭客與流連在客廳之人彼此都知道在做些什麼，
      而留在客廳之人其用意無非是監看賭場之運作、過濾篩選
      賭客（以避免不認識之人率然闖入）及服務賭客之其他需
      要（例如購買飲料或借錢等是），則該鐵皮屋內（包含客
      廳在內）都算是賭場區域，今被告陳昆仁既被允許進入賭
      場內，除協助招呼賭客（篩選客人），偶而借錢給資金不
      足之賭客外，還於賭客人數不足時下場參與賭博及收取抽
      頭金，焉能謂其未曾參與同案被告林慶祥、陳昆明等人之
      聚眾賭博事業？雖被告陳昆仁對前揭二位證人證述情節部
      分否認，並堅稱伊根本不知該處是賭場，且絕未在該處內
      下場玩麻將及收取抽頭金云云（見本院卷第92頁），然被
      告陳昆仁既得以自由出入該賭場，而賭場內僅有賭客及看
      顧賭場之人，如被告陳昆仁並非賭客，當然是賭場看顧人
      ，焉有謂其進入賭場內不知賭桌上進行何事，卻能在該處
      長時間泡茶聊天？是被告陳昆仁前揭辯解，純屬卸責之詞
      ，要無足取。
（三）綜上所述，應認被告陳昆仁確有協助同案被告林慶祥、陳
      昆明等人看顧賭場之情事，而非僅單純在場泡茶聊天。故
      本件事證明確，被告陳昆人犯行堪以認定，自應依法論科
      。
三、核被告陳昆仁所為，係犯刑法第268條之前段圖利供給賭博
    場所罪及後段之圖利聚眾賭博罪。其與同案被告林慶祥、陳
    昆明就前揭賭博犯行，均有犯意聯絡與行為分擔，應論以共
    同正犯。另刑事法若干犯罪行為態樣，本質上原具有反覆、
    延續實行之特徵，立法時既予特別歸類，定為犯罪構成要件
    之行為要素，則行為人基於概括之犯意，在密切接近之一定
    時、地持續實行之複次行為，倘依社會通念，於客觀上認為
    符合一個反覆、延續性之行為觀念者，於刑法評價上，即應
    僅成立一罪。學理上所稱「集合犯」之職業性、營業性或收
    集性等具有重複特質之犯罪均屬之，例如經營、從事業務、
    收集、販賣、製造、散布等行為概念者是，此最高法院95年
    度台上字第1079號判決意旨可供參照。本件被告陳昆仁與同
    案被告林慶祥、陳昆明所犯本件刑法第268條之賭博犯行，
    係基於一個意圖營利之犯意，自97年間起至99年2月間止，
    在同一地址反覆、延續實施，為集合犯，應論以一罪。又被
    告所犯圖利供給賭場及圖利聚眾賭博二罪，均係基於一個意
    圖營利犯意之決定，達成其同一犯罪之各個舉動，應屬法律
    概念之一行為，其一行為觸犯上開二罪名，為想像競合犯，
    應依刑法第55條規定從一重論以意圖營利聚眾賭博罪。又被
    告陳昆仁有如事實欄所載之犯罪科刑及執行情形，此有臺灣
    高等法院被告前案紀錄表1份在卷可按，是被告陳昆仁於受
    有期徒刑執行完畢後，5年內故意再犯本件有期徒刑以上之
    罪，為累犯，依法加重其刑。爰審酌被告陳昆仁素行非善，
    甫自監獄執行出監未久，不思謀取正職工作，卻前往賭場兼
    職，賭場甚且開設於國小對面，讓純樸鄉村染上賭博惡習，
    顯已敗壞社會善良風俗，又雖被告於偵審程序中否認犯行，
    且數度更易供述，犯後態度不佳，然其性質僅協助同案被告
    林慶祥、陳昆明看顧賭場，主場負責人仍為同案被告林慶祥
    、陳昆明等人，是其參與程度較輕等一切情狀，認公訴人對
    之求處有期徒刑七月尚嫌過當，故量處如主文所示之刑，並
    諭知易科罰金之折算標準，以資儆懲。
四、扣案之賭具麻將牌、天九牌、撲克牌、骰子、12字牌、12字
    圖表等1批、空白本票83張、空白保管條11張、記帳簿1本、
    賭帳紙42組、借款人資料16組等，經同案被告林慶祥陳稱均
    為其所有（見南市警三刑偵字第00994300750號第83頁），
    因借款人資料均為借款人所簽立之本票、借據、保管條及記
    載借款人姓名用以外裝之信封（見南市警三刑偵字第009943
    00750號第97至116頁），係同案被告林慶祥與被害人林明國
    、林守義、呂俊潭、王建智、陳勁廷、簡睿騰、邱德勝、吳
    信泓、林景得等人間之借權憑據及擔保，並非違禁物，而同
    案被告林慶祥既確有借款予前述人等之事實，除僅超過債權
    金額及法定利息部分無請求權外，其餘合法之權利尚非不得
    憑前揭借據、保管條及票據行使之，若有爭議，亦應循法律
    程序予以釐清，是均不宜宣告沒收；另從被告林慶祥住處查
    扣之被害人林守義郵局存摺一本、提款卡一張、印章貳顆等
    物，則為被害人所有之物，非屬被告所有，自當不在沒收之
    列外，餘均係供其犯罪所用或犯罪預備之物（如附表所示）
    ，依刑法第38條第1項第2款規定，應予宣告沒收。
據上論斷，應依刑事訴訟法第299條第1項前段，刑法第28條、第
268條、第55條、第47條第1項、第41條第1項前段、第38條第1項
第2款、第3項，刑法施行法第1條之1，判決如主文。
本案經檢察官陳尹捷到庭執行職務。
中    華    民    國   100    年    8     月    29    日
                  刑事第九庭    法  官  林彥君
以上正本證明與原本無異。
如不服本判決應於收受本判決後10日內向本院提出上訴書狀，並
應敘述具體理由。其未敘述上訴理由者，應於上訴期間屆滿後20
日內向本院補提理由書狀（均須按他造當事人之人數附繕本）「
切勿逕送上級法院」。
                                書記官  蔡志賢
中    華    民    國   100    年    8     月    30    日
附表：
┌──┬───────────┬───────────┐
│編號│物品名稱              │備註（所有人）        │
├──┼───────────┼───────────┤
│1   │麻將牌                │林慶祥所有            │
├──┼───────────┼───────────┤
│2   │天九牌                │同上                  │
├──┼───────────┼───────────┤
│3   │撲克牌                │同上                  │
├──┼───────────┼───────────┤
│4   │骰子                  │同上                  │
├──┼───────────┼───────────┤
│5   │12字牌                │同上                  │
├──┼───────────┼───────────┤
│6   │12圖表                │同上                  │
├──┼───────────┼───────────┤
│7   │賭帳紙42組            │同上                  │
└──┴───────────┴───────────┘
附錄本案論罪科刑法條：
中華民國刑法第268條
（圖利供給賭場或聚眾賭博罪）
意圖營利，供給賭博場所或聚眾賭博者，處3年以下有期徒刑，
得併科3千元以下罰金。